最高法院刑事判決　　　　　　九十四年度台上字第四四五八號
　　上　訴　人　丁○○
　　　　　　　　　　　　弄12.
　　　　　　　　甲○○
　　　　　　　　　　　　29樓.
　　上 列一 人
　　選任辯護人　吳啟孝律師
　　　　　　　　孫銘豫律師
　　上　訴　人　乙○○
　　選任辯護人　林詮勝律師
 　 上　訴　人　丙○○
　　選任辯護人　周威良律師
　　　　　　　　丁中原律師
　　　　　　　　陳煥生律師
上列上訴人等因貪污案件，不服台灣高等法院中華民國九十三年
五月三十一日第二審更審判決（九十二年度上更(一)字第一一一號
，起訴案號：台灣台北地方法院檢察署八十七年度偵字第二三三
五八號、八十八年度偵字第八六三號），提起上訴，本院判決如
下：
    主  文
原判決撤銷，發回台灣高等法院。
    理  由
本件原判決認定上訴人丁○○自民國六十八年起任職台北市稅捐
稽徵處，自八十年間起在台北市稅捐稽徵處法務室行政救濟股擔
任稅務員，承辦納稅義務人申請複查案件，依法應就申請人所為
申請複查案件為實體調查，再擬具複查報告書交付複查審議委員
會決議，為依據法令從事公務之人員。上訴人甲○○為生活通信
股份有限公司（下稱生活公司）負責人，上訴人乙○○為生活公
司經理，上訴人丙○○為芳聖企業股份有限公司（下稱芳聖公司
）負責人，其妻陳秀蓮則係冠儀科技有限公司（下稱冠儀公司）
名義負責人，丙○○則為實際負責人。陳美雲為芳聖公司之會計
經理，自八十三年間起，復兼辦冠儀公司之會計業務，為商業會
計法所定之經辦會計人員。冠儀公司係代理MOTOROLA呼叫器之進
口及買賣業務，自八十一年元月間起至八十二年十月三十一日止
，銷售貨物漏開統一發票及漏報銷售金額八十一年度計新台幣（
下同）一億七千六百九十八萬八千七百五十七元、八十二年度一
月至十月份計二千七百五十二萬零六百零二元（總計二億零四百
五十萬九千三百五十九元），嗣於八十二年十二月十七日，為法
務部調查局台北市調查處查獲，並於同年月二十九日會同台北市
稅捐稽徵處、財政部台北市國稅局等單位核算該公司帳證資料查
明屬實，由台北市稅捐稽徵處於八十三年七月九日以八三年營處
字第八三０七號處分書，就受處分人冠儀公司漏報銷售額處罰鍰
七千一百五十七萬八千二百元，又於營業事項發生時，應給與他
人憑證而未給與，處罰鍰一千零二十二萬五千四百六十七元（合
計八千一百八十萬三千六百六十七元），並由財政部台北市國稅
局於同年八月二十五日，就受處分人冠儀公司辦理所得稅結算申
報所得額（上開八十一年度銷售貨物漏開統一發票及漏報銷售金
額）部分，處罰鍰七百五十二萬二千元（處分書編號00000
000000號）。又於同年十二月十四日就受處分人冠儀公司
辦理所得稅結算申報所得額（上開八十二年度銷售貨物漏開統一
發票及漏報銷售金額）部分，處罰鍰一百十六萬九千六百元（處
分書編號0000000000000號）。其間適陳秀蓮罹患
癌症，丙○○唯恐其妻遭限制出境，無法出國治療癌症，並避免
遭受上開九千零四十九萬五千二百六十七元罰鍰之損失，隨即於
八十二年十二月十六日代理陳秀蓮向經濟部申請解散冠儀公司，
及於八十二年十二月三十日向台灣台北地方法院聲請解散清算，
並委託賴永吉會計師於八十三年九月七日向台北市稅捐稽徵處提
出複查申請書，及指示陳美雲兼辦冠儀公司會計稅務業務及與會
計師、台北市稅捐稽徵處連繫業務。惟丙○○、陳美雲二人透過
會計師或自行向台北市稅捐稽徵處提出之資料，均不為承辦本件
複查申請案之台北市稅捐稽徵處法務室行政救濟股稅務員丁○○
所採信，丙○○因其夫妻二人均已移民加拿大，為免欠稅未繳，
致公司之名義負責人陳秀蓮遭限制出境及衡量其財力狀況，而向
賴永吉會計師表示希望將裁罰之金額降至一千萬元以下。丙○○
為使裁罰之金額降低，乃於八十四年六月三十日至八十四年七月
三日之間某日，在台北市○○○路○段九七號五樓，指示陳美雲
偽造九洲電訊企業有限公司（下稱九洲公司）、泰源通訊事業有
限公司（下稱泰源公司）、火鳳凰通信有限公司（下稱火鳳凰公
司）等三家公司名義所出具之協商備忘錄等資料，並由陳美雲委
託不知情之刻印業者盜刻九洲、泰源、火鳳凰三家公司及負責人
「鄭國洲」、「楊智曄」之印章蓋於其上，另偽造火鳳凰公司代
表人「陳成吉」之署押，虛以冠儀公司自八十一年四月三十日起
為促銷呼叫器，將產品存放於上開公司，足以生損害於泰源公司
、九洲公司、火鳳凰公司暨負責人鄭國洲、楊智曄、陳成吉等人
，完成後於八十四年七月三日提出複查補充理由書，並檢附該協
商備忘錄，台北市稅捐稽徵處收受該複查補充理由書後，於八十
四年九月七日函催補正寄存在外存貨具體事證憑核，繼於八十四
年九月十五日再委由賴永吉會計師事務所向台北市稅捐稽徵處提
出第四次複查補充理由書，並檢陳冠儀公司協商備忘錄（九洲、
泰源、火鳳凰）、經銷商所提供之不動產設定抵押權或開立之票
據影本及八十一、八十二年度之庫存表而為行使，足以生損害於
泰源公司、九洲公司、火鳳凰公司暨負責人鄭國洲、楊智曄、陳
成吉等人，然仍不為丁○○所採信，於八十四年九月三十日擬具
複查報告書，擬維持原核定及原處分。因丙○○委託立法委員向
台北市稅捐稽徵處及丁○○探詢關切，丁○○心知維持原處分提
會討論將無法通過，複查案乃予以擱置。嗣於八十四年底至八十
五年初間，丙○○再委託政商關係良好之甲○○透過王志雄立法
委員之秘書、助理及其他民意代表向台北市稅捐稽徵處及丁○○
探詢關說，由陳美雲介紹乙○○認識丁○○，並表示冠儀公司漏
稅案改由乙○○負責，丁○○並由乙○○介紹而認識甲○○，甲
○○、乙○○就冠儀公司原主張存貨係寄存在外，而不為丁○○
所接受之原委向丁○○了解，八十五年間乙○○依甲○○指示至
台北市稅捐稽徵處辦公室找丁○○談冠儀公司案件，乙○○表示
冠儀公司異議，委請會計師提出解釋是寄銷行為，沒有漏開發票
情形，丁○○告知乙○○本案之爭執在於所主張之寄存，提出之
證明資料不充分，從憑證看不出來，認定寄銷行為困難，最起碼
要有貨品去與回的相關憑證資料以供查證，或者是其它有利之證
明，暗示乙○○必須提送庫存明細資料供查核，乙○○將上情轉
告知甲○○及丙○○、陳美雲，然冠儀公司與乙○○一直未提出
。丙○○經乙○○告知上情，明知冠儀公司與下盤商之交易方式
均為買斷、賣斷，每月結算貨款一次，並無將存貨寄存在下盤商
處之事實，為求台北市稅捐稽徵處採信複查理由，竟意圖不法之
利益，與會計陳美雲共同基於行使偽造會計表報帳簿、私文書及
業務上登載不實文書之犯意聯絡，於八十五年十一月十一日前某
日，在台北市○○○路三０號十六樓芳聖公司，偽造元瑄企業股
份有限公司（下稱元瑄公司）、九洲公司、台北元瑄股份有限公
司（下稱台北元瑄公司）、泰源公司、火鳳凰公司等五家公司出
具之切結書，內載冠儀公司將商品寄放在上開五家公司內，該廠
商僅係代為保管該商品等不實內容，並在不詳地點委由不知情之
刻印業者盜刻上開五家公司暨負責人郝正坤、鄭國洲（股東）、
楊智曄、陳成吉、許仁德等人之印章（其中「九洲電訊企業有限
公司」、「泰源通訊事業有限公司」、「火鳳凰通信有限公司」
、「鄭國洲」、「楊智曄」部分係使用偽造上開協商備忘錄時所
盜刻之印章，未再盜刻）蓋於切結書上，足以生損害於元瑄公司
、九洲公司、台北元瑄公司、泰源公司、火鳳凰公司暨負責人郝
正坤、鄭國洲、楊智曄、陳成吉、許仁德等人，進而再偽造冠儀
公司存貨分類帳、庫存盤點明細表、清算後銷售明細表、寄放商
品明細表、寄放商品收回庫存明細表、庫存表等會計報表帳簿資
料，並在入庫單上偽造「蘇」、「孫」、「周」之署押，而為業
務上登載不實之文書，甲○○、乙○○均明知冠儀公司於八十五
年十一月十五日（複查補充說明書上載八十五年十一月十一日）
補提之元瑄公司、九洲公司、台北元瑄公司、泰源公司、火鳳凰
公司等五家公司出具之切結書，及該公司之帳冊、入庫單、清算
後銷售明細表、寄放商品明細表、寄放商品收回明細表、庫存表
均屬偽造，仍於八十五年十一月十五日由乙○○持交丁○○作為
複查之補充資料，丁○○指示乙○○先行交收發掛號後再處理（
複查補充說明書上載八十五年十一月十一日，台北市稅捐稽徵處
掛號日期為八十五年十一月十五日），而行使上開偽造會計表報
帳簿、私文書及業務上登載不實之文書，足以生損害於稅捐稽徵
機關對於稅捐稽徵之正確性及元瑄公司、台北元瑄公司、九洲公
司、泰源公司、火鳳凰公司、郝正坤、鄭國洲、楊智曄、陳成吉
、孫國豐、蘇于祝等人，然仍遭丁○○擱置，直到八十七年七月
間才再進行處理。嗣於八十七年間，丙○○為求儘快解決此案，
竟與甲○○二人基於共同對於公務人員，關於違背職務之行為行
賄之犯意聯絡，允諾由丙○○支付一千三百萬元予甲○○，供甲
○○統包裁罰之金額、行賄稅務員之金額及酬謝甲○○之金額，
甲○○再與乙○○基於共同對於公務人員，關於違背職務之行為
行賄之犯意聯絡，由乙○○多次前往丁○○辦公室了解案情，並
邀約丁○○至台北市○○○路遠東企業大樓地下室或第三十八樓
等處餐廳，欲共謀將裁罰金額降低，經甲○○、乙○○二人多方
向丁○○表示若可將裁罰金額降至一千萬元以下，定會酬謝丁○
○，丁○○竟萌貪意而基於對於違背職務之行為收受賄絡之犯意
，表示裁罰之金額會降至七百萬元左右，甲○○、乙○○、丁○
○三人遂達成協議，約定以七百萬元為上限，扣除裁罰總額後之
餘額，作為丁○○可獲得之賄款（即丁○○將裁罰金額降得愈低
，可獲得之賄款愈高）。丁○○明知冠儀公司於八十五年十一月
十五日（複查補充說明書上載八十五年十一月十一日）補提之元
瑄公司、九洲公司、台北元瑄公司、泰源公司、火鳳凰公司等五
家公司出具之切結書之內容均虛偽不實，及該公司之帳冊、入庫
單、清算後銷售明細表、寄放商品明細表、寄放商品收回明細表
、庫存表之內容均與事實不符，依法應通知上開廠商或其他關係
人前來製作訪談筆錄，加以查明，竟未加以查證，並於八十七年
七月二日提出複查報告書，變更原審查核定之違章內容，擬撤銷
原處分，將原核定補徵稅款改為九十八萬零四百五十四元，將原
漏稅額處七倍罰鍰部分，改為依所漏稅額處五倍罰鍰，計二百九
十四萬一千三百元（後經該處法務室第一股股長謝鳳珠發覺此數
字有異，更正為四百九十萬零二千二百元），並提請複查委員會
討論，經同年七月十六日第二十七次複查委員會決議駁回，命就
歷次複查理由再查明是否屬實並敘明具體意見後再提會審議。甲
○○、乙○○二人得知上情後，又於八十七年八月五日再次約丁
○○至遠東企業大樓第三十八樓餐廳商議，要求丁○○再將原案
提送審議，並表示其他複查委員部分由其負責處理等語。丁○○
遂未依照複查委員會決議之內容就歷次複查理由再加以查明，旋
即於同年八月十三日以相同結論提請複查委員會審議，竟果經同
年九月三日第三十三次複查委員會決議通過，依照複查員丁○○
核簽意見准予撤銷行為罰及核減漏報之銷售額。台北市稅捐稽徵
處嗣於八十七年九月二十一日以北市稽法乙字第八七一０七八七
五００號複查決定書決定「原核定補徵稅額更正為九十八萬零四
百五十四元，原罰鍰處分關於按申請人冠儀公司未依規定給與他
人憑證之總額處百分之五罰鍰部分撤銷，另關於按申請人所漏稅
額處七倍罰鍰部分，併予更正改按申請人所漏稅額處五倍罰鍰，
計四百九十萬二千二百元」。丙○○得知裁罰金額確已降低，即
命知情且具有犯意聯絡之陳美雲先後四、五次向施餘芬領取現金
合計一千三百萬元轉交予乙○○、甲○○二人，均存入甲○○合
作金庫大安支庫（帳號0000000000000 ）活存帳戶中。嗣依丙○
○、陳美雲之要求，將其中六百萬元匯入太通科技有限公司（下
稱太通公司）之帳戶，由丙○○自行繳納上開五百餘萬元裁罰之
金額，甲○○再於八十七年十月二日，將其中之二百萬元分予乙
○○，甲○○又命乙○○將一百萬元賄款依約交予丁○○，乙○
○即與丁○○相約於八十七年十月十三日前往合作金庫大安支庫
，自甲○○帳戶內提領一百萬元現金後，由丁○○開車載送乙○
○回辦公室，下車時將現金留在丁○○車內，丁○○即基於對於
違背職務之行為收受賄絡之犯意，收受該一百萬元。再將其中二
十萬元存入其子女劉聖琦、劉欣怡二人桃園六支郵局之帳戶內各
十萬元，以其妻鄭美雪之名義在桃園龜山鄉農會存入定存三十萬
元及二十萬元，餘三十萬元則藏置在住處。嗣經法務部調查局台
北市調處查獲，分別扣得如原判決附表貳所示之物，旋經丁○○
自動繳交全部所得財物一百萬元，併經丁○○、甲○○、乙○○
、丙○○自白犯行等情。因而撤銷第一審關於上訴人四人部分之
判決，改判論處丁○○依據法令從事公務之人員，對於違背職務
之行為，收受賄賂；甲○○、乙○○共同對於依據法令從事公務
之人員，關於違背職務之行為，交付賄賂；丙○○共同對於依據
法令從事公務之人員，關於違背職務之行為，交付賄賂及共同連
續行使偽造私文書，足以生損害於公眾及他人罪刑，固非無見。
惟查：(一)、被告之自白，須非出於強暴、脅迫、利誘、詐欺、疲
勞訊問、違法羈押或其他不正之方法，且與事實相符者，始得採
為證據，如果被告之自白，係出於不正之方法，並非自由陳述，
即其取得自白之程序，已非適法，則不問自白內容是否確與事實
相符，因其非係適法之證據，即不能採為判決基礎，故審理事實
之法院，遇有被告對於自白提出刑求之抗辯時，應先於其他事項
而為調查。(1)、原判決認定丁○○有依據法令從事公務之人員，
對於違背職務之行為，收受賄賂；甲○○、乙○○、丙○○有共
同對於依據法令從事公務之人員，關於違背職務之行為，交付賄
賂犯行，係以丁○○於調查局詢問中自白：「我確實因處理冠儀
科技有限公司漏稅案，收受乙○○交付予我之新臺幣一百萬元，
我記得大約在八十七年十月初，乙○○曾打電話給我表示為了冠
儀公司漏稅案要約我見面，當面謝謝我，我當時以工作繁忙推託
乙○○之邀約，但是乙○○一直打電話找我，並且留電話要我打
電話給她，大約是在八十七年十月十三日左右，我打電話給乙○
○問她找我什麼事，乙○○表示約我在十三日下午二點左右在合
作金庫大安支庫碰面，我記得當天我是開車前往，我和乙○○是
在合作金庫大安支庫內碰面，乙○○提領了一百萬元現金欲交給
我，但是我當時並沒有收，後來我和乙○○一起離開合作金庫大
安支庫，由我開車送乙○○回她辦公室，乙○○下車時將該一百
萬元遺留在車上，她就離開了，我然後直接開車回桃園住所，到
家後我將該一百萬元從車上取出來藏於我的臥室梳粧台下，到了
十四日早上我由該一百萬中取出二十萬元交予我太太鄭美雲囑咐
她將該二十萬元分別存入我兒子、女兒在桃園六支局的帳戶，至
於剩餘的八十萬元我則仍藏於我房內之梳粧台下」，「我只知道
甲○○曾表示要給我一百萬元，而乙○○也確自大安支庫提領一
百萬元現金給我」，「……但是該八十萬元之現金，後來我將其
中三十萬元以我太太鄭美雲名義在桃園龜山鄉農會購買定存，另
二十萬元存在我太太鄭美雲於桃園龜山鄉農會帳戶中，只餘三十
萬元現金擺在我臥室梳粧台下，我願意將該一百萬元現金全數繳
出」（原判決第六十八頁第二行至第六十九頁第二行）等情，為
其主要論據之一。(2)、原判決認定甲○○、乙○○均明知冠儀公
司於八十五年十一月十五日（複查補充說明書上載八十五年十一
月十一日）補提之元瑄公司、九洲公司、台北元瑄公司、泰源公
司、火鳳凰公司等五家公司出具之切結書，及該公司之帳冊、入
庫單、清算後銷售明細表、寄放商品明細表、寄放商品收回明細
表、庫存表均屬偽造，仍於八十五年十一月十五日由乙○○持交
丁○○作為複查之補充資料，丁○○指示乙○○先行交收發掛號
後再處理（複查補充說明書上載八十五年十一月十一日，台北市
稅捐稽徵處掛號日期為八十五年十一月十五日），而行使上開偽
造會計表報帳簿、私文書及業務上登載不實之文書，足以生損害
於稅捐稽徵機關對於稅捐稽徵之正確性及元瑄公司、台北元瑄公
司、九洲公司、泰源公司、火鳳凰公司、郝正坤、鄭國洲、楊智
曄、陳成吉、孫國豐、蘇于祝等人，然仍遭丁○○擱置（原判決
第七頁第十八行至第八頁第十行）等情，係依憑丁○○於調查局
供稱：「大約在八十四年底八十五年初，詳細時間我不記得了，
陳美雲介紹乙○○與我認識，並表示冠儀公司漏稅案改由乙○○
小姐負責，我並由乙○○介紹而認識甲○○，並向乙○○、甲○
○表示本案之爭執在於所主張之寄存，提出之證明資料不充分，
最起碼要有貨品去與回的相關資料以供查證，或者是其它有利之
證明，但冠儀公司與乙○○一直沒有提出，直到八十五年十一月
十五日乙○○才再拿補充理由書到我辦公室找我，我記得該理由
書仍主張寄存，並且附有協商備忘錄、擔保品、庫存表、廠商切
結書等資料，乙○○問我此份理由書是否足資證明，但我當時並
未細查，遂要乙○○先行交收發掛號後再說，本案我後來就擱置
，直到八十七年七月間才拿出來再作處理。」（原判決第三十頁
第九行至第三十一頁第一行）等情，為其主要論據之一。然丁○
○否認於調查局所為自白供承各情係屬事實，辯稱：伊之所以在
調查局供承自白上情，係因調查員陳憲楨以不正方法向伊稱：只
要伊承認收賄等情，會請求法官讓伊交保等語，伊於調查局自白
供述各情並非出於任意性（原審卷第一宗第四十四至四十五頁、
原審卷第二宗第五十一頁、第二二二頁）等語。丁○○上開否認
辯解各情是否屬實，其與丁○○上開自白供述各情是否可採為本
件判決之基礎攸關，自應先於其他事項而為調查，原審就上情未
詳予調查釐清，復未說明經由何項調查及有何證據，堪認丁○○
上開辯解各語不足採信之理由，逕依丁○○於調查局自白供述各
情為不利上訴人四人之認定，其查證未盡且理由欠備，遽行判決
，尚有未洽。(二)、有罪之判決書，對被告有利之證據不採納者，
應說明其理由，為刑事訴訟法第三百十條第二款所明定。故有罪
判決書對於被告有利之證據，如不加採納，必須說明其不予採納
之理由，否則即難謂無判決不備理由之違誤。是事實審法院應於
審判期日就被告否認犯罪所為有利之辯解事項與證據，予以調查
，而於有罪判決理由內詳加論列，否則率行判決，即屬於法有違
。乙○○否認有何行使偽造私文書等犯行，辯稱：伊未曾經手元
瑄公司等切結書及入庫單、帳冊、清算後銷售明細表等相關資料
等語。而丙○○供稱：都是陳美雲製作完成的，上述資料是由陳
美雲送到稅捐處掛號，伊與陳美雲沒有提供給甲○○、乙○○（
原審卷第一宗第一三二頁、第二五二頁）；陳美雲證稱：「元瑄
公司、九洲公司、泰源公司、火鳳凰公司、台北元瑄公司等出具
之切結書，及冠儀公司存貨分類帳、入庫單、明細表、庫存表等
資料，……上述資料有時是我們會自己派人送去，有送係請會計
師送過去，但上述資料並沒有送給甲○○、乙○○。」（原審卷
第二宗第五十三頁）等情，是否屬實？苟丙○○、陳美雲上開供
述各情係屬事實，其何以不能為有利甲○○、乙○○之認定？原
審對上情未詳予調查釐清，復未說明上情何以不足為有利甲○○
、乙○○認定之理由，尚有未洽。(三)、貪污治罪條例第十一條第
一項係處罰具有同條例第二條規定身分之人員，向同具該身分之
人行求、期約或交付賄賂或其他不正利益之規定；若不具該身分
之人，向具有該身分之人員行求、期約或交付賄賂或其他不正利
益，則應適用貪污治罪條例第十一條第二項之規定予以處罰，並
應於主文欄諭知「未具依據法令從事公務之人員，對於依據法令
從事公務之人員，關於違背職務之行為，交付賄賂」，始為適法
。原判決事實欄認定甲○○、乙○○分別係生活公司之負責人及
經理，丙○○為芳聖公司負責人及為冠儀公司實際負責人等情，
苟屬無訛。則甲○○、乙○○、丙○○均非依據法令從事公務之
人員，對於依據法令從事公務之人員即台北市稅捐稽徵處法務室
行政救濟股稅務員丁○○交付賄賂，即應適用該條例第十一條第
二項之規定予以論處，乃原判決對甲○○、乙○○、丙○○該部
分犯行逕適用同法條第一項予以處罰（原判決第七十二頁第五至
八行），有適用法則不當之違誤。(四)、有罪判決書之事實一欄，
為判斷其適用法令當否之準據，法院應將依職權認定與論罪科刑
有關之事實，翔實記載，然後於理由內逐一說明其憑以認定之證
據，並使事實認定與理由說明，互相適合，方為合法。倘事實認
定與理由說明，不相一致，或事實與理由欄內之記載，前後齟齬
，按諸刑事訴訟法第三百七十九條第十四款後段規定，均屬判決
理由矛盾之當然違背法令。原判決論斷丙○○所犯共同對於依據
法令從事公務之人員，關於違背職務之行為，交付賄賂，及共同
連續行使偽造私文書，足以生損害於公眾及他人二罪，其犯意各
別、罪名互異，應予分論併罰，係以丙○○與陳美雲係於八十四
年七月三日、八十四年九月十五日，向台北市稅捐稽徵處提出偽
造協商備忘錄、清算前盤點作業文件，復於八十五年十一月十一
日前某日，偽造五家公司切結書、冠儀公司帳冊、清算後銷售明
細表、寄放商品明細表、寄放商品收回明細表、庫存表等會計報
表帳簿資料，並於八十五年十一月十五日，推由乙○○持向台北
市稅捐稽徵處，經丁○○指示交收發室收文作為複查理由之證據
資料而為行使，然仍不為丁○○所採，嗣於八十七年間，丙○○
為求儘快解決此案，乃與甲○○基於對於公務人員，關於違背職
務之行為行賄之犯意聯絡，允諾由丙○○支付一千三百萬元予甲
○○，供其「統包」漏稅之罰鍰、行賄稅務員之金額及給予酬謝
，丙○○與陳美雲偽造私文書及會計報表並持以行使之行為，於
八十四年、八十五年間已經成立。迄八十七年間，丙○○因先前
所提各項資料不為丁○○所採信，乃起意以行賄方式達其目的，
則其統包行賄犯行與偽造冠儀公司寄銷資料前後相隔達三年，與
偽造五家公司切結書暨冠儀公司帳冊、清算後銷售明細表、寄放
商品明細表、寄放商品收回明細表、庫存表等會計報表帳簿資料
、入庫單前後相隔達約二年，係另行起意所為，難謂以犯一罪之
方法行為犯他罪，或以犯一罪之結果行為犯他罪之牽連關係可言
（原判決理由欄乙、三、(五)），為其主要論據，是否論斷丙○○
偽造元瑄公司、九洲公司、台北元瑄公司、泰源公司、火鳳凰公
司等五家公司之切結書及冠儀公司存貨分類帳等資料，其與丙○
○、甲○○、乙○○等共同對丁○○交付賄賂犯行間並無關聯？
乃原判決理由欄復又說明：上開五家公司切結書及冠儀公司存貨
分類帳等資料，係丙○○透過甲○○、乙○○居中聯繫行賄該案
承辦員丁○○，經丁○○暗示需補提送相關可供查證資料後，由
乙○○通知陳美雲轉報告於丙○○所偽造（原判決第三十三頁第
四至六行）等情，是否另又論斷丙○○透過甲○○、乙○○居中
聯繫行賄該案承辦員丁○○，經丁○○暗示需補提送相關可供查
證資料後，始由乙○○通知陳美雲轉報告丙○○而偽造上開文書
？其理由欄前後之論斷說明不盡一致，已有未合。而上情與本件
事實如何及如何為法律之適用攸關，自應詳予調查釐清論述說明
，原審就上情未詳予調查釐清論述說明，其查證未盡且理由欠備
，遽行判決，亦有未洽。上訴意旨指摘原判決不當，尚非全無理
由。按第三審法院應以第二審判決所確認之事實為判決基礎，刑
事訴訟法第三百九十四條第一項前段定有明文。原判決上述之違
背法令，影響於事實之確定，本院無可據以為裁判，應將原判決
撤銷，發回原審法院更為審判。
據上論結，應依刑事訴訟法第三百九十七條、第四百零一條，判
決如主文。
中　　華　　民　　國　九十四　年　　八　　月　 十八 　日
                      最高法院刑事第二庭
                          審判長法官  董　明　霈
                                法官  林　茂　雄
                                法官  張　祺　祥
                                法官  呂　永　福
                                法官  郭　毓　洲
      本件正本證明與原本無異
                                      書  記  官
中　　華　　民　　國　九十四　年　　八　　月　二十五　日
                                                      Ｃ
